臺中高等行政法院判決
                                       99年度簡字第207號
原      告　徐佩倫
被      告　苗栗縣政府
代　表　人　劉政鴻
訴訟代理人　黃梓松
          　陳莉鈞
          　劉憶馨
上列當事人間因就業服務法事件，原告不服行政院勞工委員會中
華民國99年10月29日勞訴字第0990021986號訴願決定，提起行政
訴訟。本院判決如下︰
　　主  文
原告之訴駁回。
訴訟費用由原告負擔。
    事實及理由
一、事實概要：緣原告聘僱許可失效之越南籍外國人NGUYEN THI
    QUANG（以下簡稱：N君，護照號碼：A0000000A）於苗栗縣
    頭份鎮○○○路126號（上紅咖啡館），從事打掃及洗盤子
    等工作，為內政部入出國及移民署專勤事務第1大隊苗栗縣
    專勤隊於民國99年4月28日17時所查獲，該專勤隊遂將全案
    移由被告核處。嗣經被告審查屬實，乃依就業服務法第57條
    第1款規定，於99年6月15日以府勞社資字第0990107552號違
    反就業服務法罰鍰處分書，依同法第63條第1項規定，處原
    告罰鍰新臺幣（下同）15萬元。原告不服，提起訴願遭決定
    駁回，遂提起本件行政訴訟。
二、本件原告主張：
    (一)原告位於苗栗縣頭份鎮○○○路126號「上紅咖啡館」業
      於99年4月22日出租予訴外人陳碧玉經營，租賃期間為2年
      ，即99年5月1日起至101年4月30日止，此有店舖租賃契約
      書及饒斯棋律師為見證人為證。
    (二)原告於99年4月22日簽立租賃契約，4月底換人營業，焉有
      可能於99年4月28日非法聘僱外籍勞工N君之理？被告以原
      告未經許可聘僱外國人工作，實有違常理。訴願決定未將
      原告訴願補證書斟酌，亦未一語指及有如何不採之理由，
      致認事用法均有違誤。
    (三)原告於店舖租賃契約簽訂後，以前聘僱照顧原告父親（已
      死亡）之N君突然到店裡找原告，說其母病重請原告借伊2
      萬元及借住幾天，原告念及以前照顧其父之情感，勉強答
      應倉庫暫住可以，但承租人之員工陸續住進店舖，不得到
      處亂走，不得弄壞承租人之東西，同年5月1日原告換人營
      業即不能住。99年4月28日N君在倉庫休息被查獲，但原告
      未有聘僱他。原告已將店舖出租與他人，正在資遣員工，
      怎會還聘僱外勞，被告之罰鍰處分顯無理由。
    (四)原告未聘僱N君及未有勞務對價情形，被告亦未舉證勞務
      對價之價格，僅臆測原告聘僱未經許可之外勞，即推定原
      告有聘僱未經許可之外國人，其臆測之詞無證據能力，依
      最高法院57年台上字第1312號判例意旨，不得作為判斷之
      依據。被告之處分違反經驗法則，於法未合。
    (五)至於外勞有否至廚房洗盤子，原告無法控管，縱屬外勞主
      動去廚房洗盤子，亦無對價關係。原告應無故意或應注意
      而未注意之過失可言，原告應予免罰。
    (六)被告所為罰鍰處分認事用法均有不當，訴願決定未將原告
      於99年7月30日所提之訴願補證書審酌，亦有疏失等情。
    (七)聲明求為判決撤銷訴願決定及原處分。
三、被告則以：
    (一)按就業服務法第57條第1款明文禁止雇主聘僱未經許可、
      許可失效或他人所申請聘僱之外國人從事工作，旨在保障
      國民工作權、維持社會秩序而避免妨礙本國人之就業機會
      、勞動條件、國民經濟發展及社會安定。故針對聘僱外國
      人從事工作，立法採申請許可制，此揆諸同法第42條之規
      定亦明。
    (二)查N君及原告於調查筆錄中所陳，原告確有留宿N君於其所
      經營之「上紅咖啡館」後方倉庫，且N君確有於「上紅咖
      啡館」內從事打掃、洗盤子等工作之事實，另依據苗栗縣
      專勤隊提供查察照片，該名外國人身著圍裙並於原告所經
      營之「上紅咖啡館」廚房內；原告既為「上紅咖啡館」之
      負責人，對該咖啡館具有指揮監督之權責，則其縱未積極
      指派N君於該咖啡館內從事打掃、洗盤子等工作，亦難謂
      無消極容認之故意或應注意能注意而未予注意之過失。基
      此，原告既以提供住宿為N君從事工作之勞務對價，自與
      就業服務法第57條第1款規定相悖。
    (三)次查，原告主張「99年4月22日簽立店舖租賃契約書，4月
      底換人營業，焉有可能於99年4月28日非法聘僱外國勞工N
      君之理？」乙節，惟本案內政部入出國及移民署專勤事務
      第一大隊苗栗縣專勤隊於99年4月28日查獲N君，其時原告
      尚未將其所經營之「上紅咖啡館」租予他人，是原告據此
      主張免罰，難認有理。
    (四)綜上，被告斟酌全部陳述與調查事實及證據之結果，依論
      理及經驗法則判斷事實之真偽，原告未經主管機關許可，
      聘僱許可失效之越南籍外國人N君從事工作，違反就業服
      務法第57條第1款規定，被告依就業服務法第63條第1項規
      定，處以15萬元罰鍰之行政處分，並無違法或不當等語，
      資為抗辯。
    (五)聲明求為判決駁回原告之訴。
四、兩造之爭點：原告有無聘僱許可失效之N君？被告所為罰鍰
    處分是否適法？經查：
    (一)按「為保障國民工作權，聘僱外國人工作，不得妨礙本國
      人之就業機會、勞動條件、國民經濟發展及社會安定。」
      、「雇主聘僱外國人不得有下列情事：一、聘僱未經許可
      、許可失效或他人所申請聘僱之外國人。」、「違反‧‧
      ‧第57條第1款、‧‧‧規定者，處新臺幣15萬元以上75
      萬元以下罰鍰。」分別為就業服務法第42條、第57條第1
      款及第63條第1項所規定。故對於聘僱外國人從事工作，
      立法係採申請許可。
    (二)原告聘僱許可失效之越南籍外國人N君於苗栗縣頭份鎮○
      ○○路126號（上紅咖啡館），從事打掃及洗盤子等工作
      ，為內政部入出國及移民署專勤事務第1大隊苗栗縣專勤
      隊於99年4月28日17時所查獲，該專勤隊遂將全案移由被
      告核處，有內政部入出國及移民署專勤事務第一大隊苗栗
      縣專勤隊99年5月30日移署專一苗縣偉字第0998116904號
      函、內政部入出國及移民署調查筆錄、外勞居留資料查詢
      及查察照片附卷可稽（見本院卷第35頁至第46頁）。而N
      君於99年4月28日內政部入出國及移民署調查時已陳稱：
      「（問）你於何時地為本4隊查獲？本隊查獲你時你正在
      做何事？（答）我於99年4月28日17時許，在苗栗縣頭份
      鎮○○○路126號（上紅咖啡館）後方為貴隊查獲，我當
      時坐在該處與朋友聊天。（問）你為何會在該處？（答）
      因我在『上紅咖啡』那邊幫忙，剛好當時沒客人所以在那
      邊休息。（問）『上紅咖啡』負責人為何？（答）是我原
      來的老闆娘，我都叫他小姐不知道名字及年籍資料。（經
      查雇主姓名：徐佩倫，‧‧‧）（問）你為何會在該處幫
      忙？平日作何事？（答）因為我之前來臺灣就是在那邊工
      作，後來曾跑掉過，因為想要回家身上沒錢想去找小姐幫
      忙，小姐就讓我住在咖啡店的後面，平日我就幫她打掃跟
      洗盤子。‧‧‧（問）你在該處工作薪資為何？如何計算
      ？有領取幾個月薪資？（答）我因為想回越南但是身上沒
      有錢，我想請小姐幫我出買機票跟罰鍰的錢，但是小姐說
      我不會做什麼工作她要考慮一下還沒答應我，先讓我住在
      後面的倉庫，我想說小姐讓我住在那邊，我就幫她打掃跟
      洗盤子。我因為越南家裡的婆婆身體不好要看醫生，小姐
      有給我2萬元先讓我寄回家裡。薪資我不知道怎麼算。‧
      ‧‧。」（見本院卷第41頁至第43頁），且原告於99年5
      月2日調查筆錄亦陳稱：「（問）你現在從事何業？職稱
      及工作內容為何？公司（負責人）名稱？（答）我現在是
      『上紅咖啡館』負責人。（問）本隊查察人員於99年4月
      28日17時許在苗栗縣頭份鎮○○○路126號『上紅咖啡館
      』後方，當場查獲越南籍外勞N君等1名非法從事工作，該
      外勞是否由你所聘僱？（答）他原本是我們家聘僱的外勞
      ，因為曾經跑掉過，他是因為沒錢回家去越南，才回來找
      我，請我幫忙他。‧‧‧（問）越南籍外勞N君是何時前
      去找你請你幫忙？（答）大概是來查緝前20天左右。（問
      ）你有無聘僱越南籍外勞N君在你所經營之『上紅咖啡館
      』從事非法打工行為？（答）當時是因為N君在今（99）
      年4 月份（日期不確定）突然跑來找我，跟我說他想回越
      南但是身上沒錢，請我幫他忙，但是他之前就是從我家跑
      掉我不敢聘僱他，外勞當時說他沒地方住身上沒錢，我才
      會將『上紅咖啡館』後方的倉庫讓給他住，我沒有聘僱他
      。‧‧‧（問）為何本隊查獲該越南籍外勞N君時，是在
      『上紅咖啡館』廚房旁，並可自由進出廚房？（答）因為
      他是住在『上紅咖啡館』後方的倉庫，他有時會幫忙打掃
      倉庫而已，因為他會去廚房找廚師聊天，可能是看廚房在
      忙他才去幫忙，我有跟他說過不可以去廚房。（問）越南
      籍外勞N君平日住於何處？隨身衣物放置何處？與何人同
      住？住所為何人所有？（答）他都住在苗栗縣頭份鎮○○
      ○路126號『上紅咖啡館』後方的倉庫。沒有和其他一起
      居住。該處也是我本人所蓋。‧‧‧。」（見本院卷第36
      頁至第39頁），足證原告確有留宿N君於其所經營之「上
      紅咖啡館」後方倉庫，且N君亦確有於「上紅咖啡館」內
      從事打掃、洗盤子等工作之事實，亦為原告所不爭執，並
      有照片可稽。又原告以提供住宿為N君從事工作之勞務對
      價，顯係違反與就業服務法第57條第1款之規定。原告既
      為「上紅咖啡館」之負責人，對該咖啡館具有指揮監督之
      權責，則其縱未積極指派N君於該咖啡館內從事打掃、洗
      盤子等工作，亦難謂無消極容認之故意或應注意能注意而
      未予注意之過失。從而被告依就業服務法第63條第1項規
      定，裁處原告罰鍰15萬元，揆諸上開規定，認事用法並無
      違誤。
    (三)至原告主張「上紅咖啡館99年4月30日即已承租他人，原
      告且在資遣員工，焉有再聘僱N君之理」一節，經查，本
      案內政部入出國及移民署專勤事務第1大隊苗栗縣專勤隊
      係於99年4月28日查獲N君，其時原告尚未將其所經營之「
      上紅咖啡館」租予他人，且出租該店舖與本件原告違法聘
      僱N君之事實無關，況原告既已陳稱該Ｎ君係其原所聘雇
      而逃逸之人，及在其將咖啡館出租前20天即已找過原告
      ，何以再同意Ｎ君住其所經營上紅咖啡館之後方倉庫，並
      給予2萬元，顯違常情，原告上開主張自非可採。
五、綜上所述，原告所訴並非可採，本件原處分依就業服務法第
    63條第1項規定，裁處原告罰鍰15萬元，並無違誤，訴願決
    定予以維持，核無不合。原告訴請撤銷，為無理由，應予駁
    回。本件事證已臻明確，兩造其餘之陳述及舉證，不影響於
    本判決之判斷，爰不一一論列。又本件為簡易事件，爰不經
    言詞辯論逕為判決。
六、據上論結，本件原告之訴為無理由，依行政訴訟法第233 條
    第1項、第236條、第195條第1項後段、第98條第1項前段，
    判決如主文。
中　　華　　民　　國　　100　 年　　1　　 月　　14　  日
                臺中高等行政法院第三庭
                                法  官　莊　金　昌
以上正本證明與原本無異。
如不服本判決，應於判決送達後20日內，以本訴訟事件所涉及之
法律見解具有原則性者，始得向本院提出上訴狀並表明上訴理由
，經最高行政法院許可，否則不得上訴；如於本判決宣示後送達
前提起上訴者，應於判決送達後20日內補提上訴理由書（均應依
對造人數提出繕本）。
中　　華　　民　　國　　100　 年　　1　　 月　　14　  日
　　　　　　　　　　　　　　　  書記官　林  昱  妏